【裁判字號】    90,訴,378
【裁判日期】    900803
【裁判案由】    偽造文書等
【裁判全文】
臺灣基隆地方法院刑事判決                            九十年度訴字第三七八號
    公  訴  人  臺灣基隆地方法院檢察署檢察官
    被      告  丙○○
                甲○○
右列被告因偽造文書等案件，經檢察官提起公訴（九十年度偵字第一七八二號），本
院判決如左：
    主  文
丙○○共同連續行使偽造私文書，足以生損害於他人，累犯，處有期徒刑壹年。
甲○○共同連續行使偽造私文書，足以生損害於他人，處有期徒刑拾月。
    事  實
一、丙○○與甲○○為夫妻關係，丙○○曾於民國（下同）八十五年四月十二日因違
    反槍砲彈藥刀械管制條例案件，經台灣台北地方法院判處有期徒刑五月確定，於
    八十五年五月二日易科罰金執行完畢，猶不思悔改，於八十七年一月五日推由丙○○以會首之名義，向陳義國、陳義雄（實際繳納會款者為乙○○）等人召集互
    助會，約定每月會款新台幣（下同）一萬元，含會首共計一百十三會，採內標之
    方式，於每月五日下午一時至丙○○與甲○○位於台北縣瑞芳鎮○○路一五三號
    住處投標暨開標，而自八十八年五月五日起至同年九月二十日止，每月二十日增
    加一次開標時間，八十九年五月五日起則改每月二次至完會。詎丙○○、甲○○
    竟共同基於意圖為自己不法所有之概括犯意聯絡，在互助會會單上偽造「連淑惠
    」之名義，參加二會，使會員陳義國、陳義雄等人誤以為確有「連淑惠」之人加
    入該互助會，丙○○、甲○○二人並進而於八十七年四月五日及八十七年十一月
    五日該互助會先後二次開標時，由丙○○連續假冒不存在會員連淑惠之名義，分
    別在標單上偽造「連淑惠」之署押，填寫標金為四千二百元、四千六百元之標單
    各一紙，持以參加競標行使，得標後並使活會會員陳義國、陳義雄等人，誤以係
    會員連淑惠得標而陷於錯誤，遂交付扣除標金後之會款予丙○○、甲○○二人，
    足以生損害於「連淑惠」及其他活會會員。嗣於九十年三月五日該互助會無故停
    標，經活會會員陳義國、陳義雄之父乙○○向甲○○查詢始得悉上情。
二、案經乙○○訴請台灣基隆地方法院檢察署檢察官偵查起訴。
    理  由
一、訊據被告丙○○、甲○○固坦承有以偽造之「連淑惠」名義參加該互助會，且先
    後二次以「連淑惠」名義標得會款並予使用等情，惟矢口否認有何偽造文書及詐
    欺等犯行，被告丙○○辯稱：雖有冒用連淑惠之名義跟會，但實際上並無連淑惠
    該人，因伊為會首且已跟了二會，為怕會員說話，才另用「連淑惠」這個名字跟
    會，以便伊缺錢時可以該名義標會，但均有繼續繳納會款直至入監云云；被告甲○○則辯稱：是被告丙○○要伊用「連淑惠」這個名字來跟會，因如果沒有錢要
    標會用這個名義較不會讓他人講話云云。然查，右揭事實，業據活會會員陳義國
    、陳義雄實際繳納會款之告訴人乙○○迭於偵訊及本院調查、審理時指訴綦詳，
    且有互助會單影本一紙在卷可稽，而被告丙○○、甲○○二人復供承確有以虛構
    之「連淑惠」名義參加該互助會並予得標等語，已如前述，以互助會係建立在會
    員對會首之信賴關係而參與之前提下，會首丙○○及其妻甲○○在籌組互助會之
    初，即基於為己日後可標得會款使用之便而虛擬他人名義參加，並在需款孔急時
    以該偽造之「連淑惠」名義填寫標單得標，使該互助會之其他會員誤以真有「連
    淑惠」之人參與競標並予得標，而陷於錯誤交付會款給被告二人收受，其等舉止
    顯已造成活會會員會款暨該「連淑惠」名義遭冒用之損害，雖被告二人嗣後仍繼
    續繳納死會會款至停標為止，仍無礙於其等上開偽造他人名義冒標並詐得會款使
    用之犯行成立。是被告二人上開所辯，純屬事後卸責之詞，要無可採，事證明確
    ，犯行均堪認定。
二、查被告丙○○、甲○○假冒虛構會員連淑惠名義標會，填寫標會單金額，依習慣
    係表示標取會款，此標會單，依刑法第二百二十條第一項規定以文書論，被告二
    人偽造該項標會單並持以行使，自足生損害於連淑惠，所為均係犯刑法第二百十
    六條、第二百十條之行使偽造私文書罪，偽造之低度行為復為行使之高度行為所
    吸收，不另論罪；被告二人以行使偽造私文書之行為，向各活會會員詐取財物，
    係犯數刑法第三百三十九條第一項之詐欺罪名，為同種想像競合犯。被告二人先
    後多次偽造私文書及詐欺取財犯行，各自時間緊接，所犯皆為構成要件相同之罪
    名，顯分別基於概括犯意為之，均為連續犯，應依刑法第五十六條規定以一罪論
    ，並各加重其刑；又前開連續行使偽造私文書罪與連續詐欺取財二罪間，具有方
    法結果之牽連關係，應從一重之連續行使偽造私文書罪處斷。被告丙○○、甲○○二人具有犯意聯絡及行為分擔，為共同正犯。查被告丙○○曾於八十五年四月
    十二日因違反槍砲彈藥刀械管制條例案件，經台灣台北地方法院判處有期徒刑五
    月確定，於八十五年五月二日易科罰金執行完畢，有台灣高等法院被告全國前案
    紀錄表在卷可憑，其於有期徒刑執行完畢後，五年以內再犯有期徒刑以上之罪，
    為累犯，應依刑法第四十七條之規定遞加重其刑。爰審酌被告二人犯罪之動機、
    目的、手段、對被害人所生之危害、停標後仍未償還被害人繳納會款之損失及犯
    後猶飾詞狡辯、不思儘速償還被害人損害等一切情狀，各量處如主文所示之刑。
    另被告二人犯罪所用之標單二紙，未據扣案，且被告二人均稱標單開標後即已丟
    棄而告滅失，自毋庸沒收，從而被告二人於該二紙標單上偽造連淑惠之署押各一
    枚，亦毋須宣告沒收，併此敘明。
據上論斷，應依刑事訴訟法第二百九十九條第一項前段，刑法第二十八條、第五十六
條、第二百十六條、第二百十條、第三百三十九條第一項、第五十五條、第四十七條
，罰金罰鍰提高標準條例第一條前段，判決如主文。
本案經檢察官劉嶽承到庭執行職務。
中      華      民      國      九十      年      八    月      三      日
                                  臺灣基隆地方法院刑事第三庭
                                        法  官    林  玉  珮
右正本證明與原本無異。
對於本件判決如有不服，應於收受送達後十日內，向本院提出上訴書狀，上訴於臺灣
高等法院，並按他造當事人之人數附具繕本。
                                        書記官    陳  俊  德
中      華      民      國      九十      年      八    月      六      日
附錄論罪法條
刑法第二百十條：
偽造、變造私文書，足以生損害於公眾或他人者，處五年以下有期徒刑。
刑法第二百十六條：
行使第二百十條至第二百十五條之文書者，依偽造、變造文書或登載不實事項或使登
載不實事項之規定處斷。


司法院資訊處製作；財團法人民間司法改革基金會備份。
